【裁判字號】    95,訴,1791
【裁判日期】    951220
【裁判案由】    毒品危害防制條例等
【裁判全文】
臺灣臺北地方法院刑事判決      九十五年度訴字第一七九一號
公  訴  人  臺灣臺北地方法院檢察署檢察官
被      告  甲○○
上列被告因違反毒品危害防制條例等案件，經檢察官提起公訴（
九十五年度毒偵緝字第三二三號、九十五年度偵緝字第二五八四
、二五九七號），本院判決如下：
    主  文
甲○○施用第一級毒品，累犯，處有期徒刑拾月，扣案甲基安非
他命貳包（合計驗餘淨重壹點壹玖公克）均沒收銷燬之，放置上
開甲基安非他命之空包裝袋貳個、夾鍊袋拾個均沒收之；又行
使偽造私文書，足以生損害於公眾及他人，處有期徒刑柒月，如
附表所示偽造之郭南德署押均沒收之；應執行有期徒刑壹年肆月
，扣案甲基安非他命貳包（合計驗餘淨重壹點壹玖公克）均沒收
銷燬之，放置上開甲基安非他命之空包裝袋貳個、夾鍊袋拾個
均沒收之，如附表所示偽造之郭南德署押均沒收之。
被訴侵占遺失物部分免訴。
    事  實
一、甲○○前因轉讓第二級毒品案件，經本院以八十八年度訴字
    第一八二六號判處無罪後，由臺灣高等法院以八十九年度上
    訴字第一四七一號撤銷原判決改判有期徒刑七月，嗣經最高
    法院以八十九年度臺上字第五○四八號駁回上訴確定，並於
    民國九十年五月十一日執行完畢，又因施用毒品案件，經臺
    灣板橋地方法院以八十九年度毒聲字第八○八號裁定送觀察
    、勒戒後，因有繼續施用毒品之傾向，經同法院以八十九年
    度毒聲字第二○四四號裁定令入戒治處所強制戒治，於九十
    年三月十九日因停止戒治交付保護管束期滿後，由臺灣板橋
    地方法院檢察署檢察官於九十年四月九日以九十年度戒毒偵
    字第二四九號不起訴處分確定，猶不知悔改，復基於施用第
    一級毒品海洛因及第二級毒品安非他命之犯意，於九十四年
    七月四日某時許，在臺北市○○區○○街朋友住處，以將海
    洛因及安非他命混合後置於玻璃球中點火燒烤成煙霧後吸食
    之方式，同時施用海洛因及安非他命一次，嗣於九十四年七
    月五日下午三時十分許，為警持搜索票至臺北市○○區○○
    街一九○號一樓執行搜索，並扣得甲○○所有之甲基安非他
    命二包（總毛重一‧七五公克，總淨重一‧二九公克，取○
    ‧一○公克化驗，餘一‧一九公克）及夾鍊袋十三個，詎甲
    ○○因另案遭通緝，為逃避查緝及刑責，另基於行使偽造私
    文書之犯意，當場向員警諉稱為郭南德而接受調查，接續在
    搜索票、搜索扣押筆錄、扣押物品目錄表上偽造郭南德之署
    名及指印（詳如附表所示），並在自願受搜索同意書上偽造
    郭南德之署名及指印各一枚，交付承辦員警而行使，表示郭
    南德自願接受搜索，其於同日晚間十時許為警帶回臺北市政
    府警察局信義分局後，又接續在逮捕通知書、權利告知書上
    偽造郭南德之署名及指印（詳如附表所示），交付承辦員警
    而行使，用以表示收受上開通知，同時於指紋卡、毒品初步
    鑑驗報告單、扣案毒品海洛因初步鑑驗照片列印紙、扣案毒
    品安非他命初步鑑驗照片列印紙、扣案物品照片列印紙、尿
    液對照表、尿液檢體委驗單、證物封緘紙、採尿瓶標籤紙、
    調查筆錄上接續偽造郭南德之署名及指印（詳如附表所示）
    ，嗣於翌日下午七時三十一分許，為警移送臺灣臺北地方法
    院檢察署內勤檢察官偵查時，又接續在偵查筆錄偽造郭南德
    之署名一枚，足以生損害於司法機關對於犯罪偵查之正確性
    及郭南德本人。嗣郭南德接獲傳票前往臺灣臺北地方法院檢
    察署應訊，經檢察官採取郭南德之指紋，與甲○○遭逮捕後
    在臺北市政府警察局信義分局所按捺之指紋送請內政部警政
    署刑事警察局鑑定，始查悉上情。
二、案經臺北市政府警察局信義分局報請暨臺灣臺北地方法院檢
    察署檢察官自動檢舉偵查起訴。
    理  由
壹、有罪方面：
一、上揭犯罪事實，業據被告甲○○自白不諱（見本院卷第二十
    九頁反面、第三十九頁反面），且有下列補強證據：
  (一)施用毒品部分：
    1.被告為警查獲後，經採集尿液送請臺灣檢驗科技股份有限
      公司以氣相層析質譜儀法檢驗結果確呈安非他命類、鴉片
      類陽性反應，有該公司九十四年七月二十二日濫用藥物尿
      液檢驗報告附卷可稽（見臺灣臺北地方法院檢察署九十四
      年度毒偵字第三一六五號偵查卷第四頁）。扣案白色透明
      晶體二包（總毛重一‧七五公克，總淨重一‧二九公克，
      取○‧一○公克化驗，餘一‧一九公克），檢出第二級毒
      品甲基安非他命反應，亦有臺北市政府警察局九十四年十
      二月二十一日北市鑑毒字第七二三號鑑驗通知書在卷足憑
      （見同上第三一六五號偵查卷第一二八頁）。此外，復有
      夾鍊袋十三個扣案可資佐證。
    2.一般而言，甲基安非他命或海洛因大多分開使用，但下列
      情況會有混用時候：1.有些海洛因使用者喜好加入甲基安
      非他命以增加其舒暢感，2.原先使用甲基安非他命者開始
      嚐試使用海洛因時，3.有些海洛因成癮者偶而會施用安非
      他命來消除海洛因戒斷時出現之不舒服症狀，4.有些海洛
      因被販毒者加入甲基安非他命以增加其重量。因此，在上
      述之第１及第２情況下，較為常見甲基安非他命和海洛因
      同時放在玻璃球內燒烤吸用，這兩種藥物同時施用不會引
      起排斥，甚至在欣快感方面有被加強之可能等情，有行政
      院退除官兵輔導委員會臺北榮民總醫院九十三年五月十一
      日北總內字第○九三○○二三三七二號函附卷可參（見本
      院卷第四十四頁至第四十六頁）。是被告所稱其將海洛因
      及安非他命同時置於玻璃球內燒烤施用等語，尚非無據。
    3.被告前因施用毒品案件，經臺灣板橋地方法院以八十九年
      度毒聲字第八○八號裁定送觀察、勒戒後，因有繼續施用
      毒品之傾向，復經該法院以八十九年度毒聲字第二○四四
      號裁定令入戒治處所強制戒治，於九十年三月九日因停止
      戒治交付保護管束期滿後，由臺灣板橋地方法院檢察署檢
      察官於九十年四月九日以九十年度戒毒偵字第二四九號不
      起訴處分確定，有臺灣高等法院被告前案紀錄表在卷可佐
      （見本院卷第四十二頁至第五十五頁）。
  (二)行使偽造私文書部分：
    被告之自白核與被害人郭南德於偵查中指述遭冒名應訊之情
    節相符（見同上第三一六五號偵查卷第一一六頁至第一一七
    頁），且郭南德於偵查時庭印之指紋卡之十指紋，與被告遭
    逮捕後在臺北市政府警察局信義分局以郭南德名義所捺之指
    紋卡之十指紋，經送請內政部警政署刑事警察局鑑定結果，
    二者不相符，經該局將上開在臺北市政府警察局信義分局以
    郭南德名義所捺之指紋卡之十指紋，輸入電腦比對結果，與
    該局檔存被告之指紋卡之十指紋相符，亦有該局九十四年十
    一月二十二日刑紋字第○九四○一七五一九九號鑑驗書在卷
    可考（見同上第三一六五號偵查卷第一二○頁至第一二三頁
    ），復有被告偽造郭南德署名及指印如附表所示之搜索票、
    自願受搜索同意書、搜索扣押筆錄、扣押物品目錄表、逮捕
    通知書、權利告知書、指紋卡、毒品初步鑑驗報告單、扣案
    毒品海洛因初步鑑驗照片列印紙、扣案毒品安非他命初步鑑
    驗照片列印紙、扣案物品照片列印紙、尿液對照表、尿液檢
    體委驗單、證物封緘紙、採尿瓶標籤紙、調查筆錄、訊問筆
    錄存卷足憑（見同上第三一六五號偵查卷第十八頁、第二十
    七頁、第二十八頁至第三十頁、第三十二頁至第三十三頁、
    第一一○頁至第一一一頁、第一○九頁、第一二二頁、第九
    十三頁、第九十四頁、第九十五頁、第九十六頁、第九十八
    頁、第五頁、第七十七頁至第八十三頁、臺灣臺北地方法院
    檢察署九十四年度核退字第三一六四號偵查卷第九頁至第十
    頁、本院卷第三十三頁、第五十六頁）。
  (三)綜上，足徵被告任意性自白與事實相符。本案事證明確，被
    告施用毒品及行使偽造私文書犯行均堪認定，應依法論科。
二、論罪科刑：
  (一)查被告行為後，刑法部分條文業於九十四年一月七日修正，
    同年二月二日公布，並於九十五年七月一日施行，修正後即
    現行刑法第二條第一項規定：「行為後法律有變更者，適用
    行為時之法律，但行為後之法律有利於行為人者，適用最有
    利於行為人之法律。」上開規定乃與刑法第一條罪刑法定主
    義契合，而貫徹法律禁止溯及既往原則，係規範行為後法律
    變更所生新舊法律比較適用之準據法，是刑法第二條本身雖
    經修正，但刑法第二條既屬適用法律之準據法，本身尚無比
    較新舊法之問題，應一律適用裁判時即修正後刑法第二條規
    定以決定適用之刑罰法律，合先敘明。而有關新舊法之比較
    ，應就罪刑有關之共犯、連續犯、牽連犯加重等暨其他法定
    加減原因（如身分加減）與加減例等一切情形，綜其全部罪
    刑之結果而為比較（最高法院九十五年第八次刑事庭會議決
    議參照）。經查：
    1.修正後刑法第四十七條關於累犯之規定，增加犯罪行為人
      之再犯係出於「故意」者，始有累犯加重之適用，而被告
      再犯本案施用毒品及行使偽造私文書之犯行，係出於故意
      ，則無論依修正前或修正後刑法第四十七條規定（修正後
      係刑法第四十七條第一項），均構成累犯，依修正後刑法
      第二條第一項前段之規定，應適用行為時即修正前刑法第
      四十七條之規定。
    2.修正後刑法第五十一條第五款將數罪併罰之有期徒刑，合
      併應執行之刑期最高度提高為三十年，顯較修正前刑法第
      五十一條第五款規定之二十年不利於被告，故本案應適用
      修正前刑法第五十一條第五款之規定。
    3.綜上全部罪刑之而為比較結果，應整體適用修正前之刑法
      ，論處被告罪刑。
  (二)按刑法上偽造署押罪，係指單純偽造簽名、畫押而言，若在
    制式之書類上偽造他人簽名，已為一定意思表示，具有申請
    書或收據等類性質者，則係犯偽造文書罪（最高法院八十八
    年臺非字第一四六號判決參照）。次按警方依刑事訴訟法第
    八十八條之一第四項、提審法第二條第一項等規定所製作之
    逮捕通知書，記載被逮捕人何以遭逮捕或拘提等情，其通知
    本人聯或通知家屬聯如備有「收受人簽章」欄，由形式上觀
    察，於該欄內簽名及捺指印，即足表示由該姓名之人收受斯
    項通知書之證明。其後，將之交付警方，應成立刑法第二百
    十六條、第二百十條之行使偽造私文書罪（最高法院九十四
    年七月二十六日第十一次刑事庭會議決議參照）。被告偽造
    郭南德之署押於自願受搜索同意書、權利告知書、逮捕通知
    書本人聯及親友聯上，從其形式上觀察，足以表示署名人同
    意司法警察實施搜索、知悉其於刑事訴訟法上之權利、受逮
    捕之原因及要否通知親友之意旨，自具有私文書之性質，被
    告於簽收後，交付員警而行使，顯然於該文書之內容有所主
    張，足以生損害於司法警察偵查犯罪之正確性，並使郭南德
    有受刑事訴追之虞而損害其本人。核被告前開所為，係犯毒
    品危害防制條例第十條第一項之施用第一級毒品罪、同條第
    二項之施用第二級毒品罪，及刑法第二百十六條、第二百十
    條之行使偽造私文書罪。其持有海洛因、安非他命之低度行
    為，各為施用海洛因、安非他命之高度行為所吸收，均不另
    論罪。又修正後刑法第五十五條規定：「一行為而觸犯數罪
    名者，從一重處斷，但不得科以較輕罪名所定最輕本刑以下
    之刑。」，此但書科刑之限制，為想像競合犯法理之明文化
    ，非屬法律之變更，自無比較新舊法比較之問題。被告同時
    施用第一、二級毒品，係屬一行為觸犯數罪名之想像競合關
    係，應從一重之施用第一級毒品罪論處。又被告供稱係同時
    將第一級毒品海洛因與第二級毒品安非他命放置於吸食器混
    合再予同時施用，且依上開臺北榮民總醫院函覆之文獻資料
    記載所述，該兩種毒品同時施用不會引起排斥等情，已如前
    述，是被告同時施用第一級毒品海洛因與第二級毒品安非他
    命仍屬一行為，為想像競合犯，依法應從一重處斷，公訴人
    認係犯意個別，應依數罪併合處罰，容有誤會。另被告偽造
    署押係偽造私文書之階段行為，偽造後復持以行使，其偽造
    私文書之低度行為經行使偽造私文書之高度行為所吸收，均
    不另論罪。被告冒名應訊而先後在附表所示之文件上偽造署
    押及行使偽造私文書之行為，其先後各舉動，在時間及空間
    上均具有密切之關聯性，且係侵害同一法益，無非係欲達同
    一逃避通緝及刑責目的之接續動作，在主觀上顯係基於一貫
    之犯意，核屬接續犯之性質。公訴人雖未就被告偽造如附表
    編號十五、十六所示之郭南德署押部分犯行於犯罪事實中敘
    明，惟該部分與已敘明之部分有接續犯之實質上一罪關係，
    均為起訴效力所及，本院自得併予審理。被告所犯前揭施用
    第一級毒品罪及行使偽造私文書罪，犯意各別，行為互殊，
    應予分論併罰。又被告前因轉讓第二級毒品案件，經本院以
    八十八年度訴字第一八二六號判處無罪後，由臺灣高等法院
    以八十九年度上訴字第一四七一號撤銷原判決改判有期徒刑
    七月，嗣經最高法院以八十九年度臺上字第五○四八號駁回
    上訴確定，並於九十年五月十一日執行完畢，有臺灣高等法
    院被告前案紀錄表附卷足稽（見本院卷第四十二頁至第五十
    五頁）。其前受有期徒刑執行完畢，於五年以內再犯本案有
    期徒刑以上之罪，為累犯，應依修正前刑法第四十七條之規
    定加重其刑。爰審酌被告前因施用毒品送觀察、勒戒及強制
    戒治後，猶不知悛悔，復施用毒品，所為對個人身心戕害甚
    鉅，其為逃避查緝及刑責冒用他人名義應訊，動機不佳，惟
    其犯罪後尚能坦承犯行，兼衡其犯罪之目的、手段、智識程
    度、生活狀況、所生危害等一切情狀，各量處如主文所示之
    刑，並依修正前刑法第五十一條第五款定其應執行刑。末查
    九十四年一月七日修正，同年二月二日公布，九十五年七月
    一日施行之刑法第三十八條第一項第二款並未修正，至於同
    條第三項將第一項第二款得沒收之物，由屬於「犯人」為限
    ，修正為屬於「犯罪行為人」為限，僅屬用語之明確化，含
    義仍屬相同，故無因法律變更而比較新舊法之問題。扣案甲
    基安非他命二包（合計驗餘淨重一‧一九公克），均屬毒品
    危害防制條例第二條第二項第二款所稱之第二級毒品，不問
    屬於犯人與否，應依毒品危害防制條例第十八條第一項前段
    規定沒收銷燬之；包裝上開安非他命之外包裝袋二個，及夾
    鍊袋十三個，均係用於包裹安非他命，防止其裸露、潮濕，
    便於攜帶，為被告犯本案施用毒品罪所用之物，且為被告所
    有，業據被告供明在卷（見本院卷第二十九頁反面、第三十
    九頁），應依刑法第三十八條第一項第二款規定宣告沒收之
    。如附表所示偽造之郭南德署押，併依刑法第二百十九條沒
    收之。至於扣案針筒一支，被告否認為其所有，而依卷內證
    據所示，並無從證明該扣案物與被告本案犯行有關，爰不為
    沒收之宣告，附此敘明。
貳、免訴部分：
一、公訴意旨另以：被告甲○○於九十四年初某日，意圖為自己
    不法之所有，在臺北市○○區○○街附近，拾獲郭南德遺失
    之重型機車駕駛執照一張後，予以侵占入己。因認被告涉犯
    刑法第三百三十七條侵占遺失物罪嫌云云。
二、惟按案件時效已完成者，應諭知免訴之判決，刑事訴訟法第
    三百零二條第二款定有明文。又被告行為後，刑法於九十四
    年一月七日修正通過，於同年二月二日公布，並於九十五年
    七月一日施行。依修正後刑法第二條第一項規定：行為後法
    律有變更者，適用行為時之法律。但行為後之法律有利於行
    為人者，適用最有利於行為人之法律。而本案被告行為時即
    修正前刑法第八十條追訴權之時效期間規定為：「追訴權，
    因左列期間內不行使而消滅：一、死刑、無期徒刑或十年以
    上有期徒刑者，二十年。二、三年以上十年未滿有期徒刑者
    ，十年。三、一年以上三年未滿有期徒刑者，五年。四、一
    年未滿有期徒刑者，三年。五、拘役或罰金者，一年。前項
    期間自犯罪成立之日起算。但犯罪行為有連續或繼續之狀態
    者，自行為終了之日起算。」。修正後刑法第八十條則規定
    ：「追訴權，因下列期間內未起訴而消滅：一、犯最重本刑
    為死刑、無期徒刑或十年以上有期徒刑之罪者，三十年。二
    、犯最重本刑為三年以上十年未滿有期徒刑之罪者，二十年
    。三、犯最重本刑為一年以上三年未滿有期徒刑之罪者，十
    年。四、犯最重本刑為一年未滿有期徒刑、拘役或罰金之罪
    者，五年。前項期間自犯罪成立之日起算。但犯罪行為有繼
    續之狀態者，自行為終了之日起算。」。本案被告所涉犯刑
    法第三百三十七條之侵占遺失物罪，其法定刑為「科五百元
    以下罰金」，是依被告行為時即修正前刑法，追訴時效期間
    為一年，依修正後刑法之追訴時效期間則為五年，縱依修正
    後刑法之偵查期間除有法定事由外，時效並不停止進行，然
    綜合比較結果，仍以被告行為時即修正前刑法較為有利，揆
    諸修正後刑法第二條第一項前段之規定，本案追訴權時效期
    間，及其停止進行、計算，應一體適用被告行為時即修正前
    刑法之規定。查被告被訴侵占遺失物之犯罪時間為九十四年
    年初，然遲至九十五年十月三十日始經檢察官開始偵查，追
    訴權時效顯已完成，揆諸前揭規定，自應為免訴之諭知。
據上論斷，應依刑事訴訟法第二百九十九條第一項前段、第三百
零二條第二款，毒品危害防制條例第十條第一項、第二項、第十
八條第一項前段，刑法第十一條前段、第二條第一項前段、第二
百十六條、第二百十條、第三十八條第一項第二款、第二百十九
條，修正前刑法第四十七條、第五十一條第五款，判決如主文。
本案經檢察官戴文亮到庭執行職務
中    華    民    國  九十五  年   十二   月   二十   日
                          臺灣臺北地方法院刑事第十四庭
                              審判長法  官  宋松璟
                                    法  官  劉煌基
                                    法  官  孫萍萍
以上正本證明與原本無異。
如不服本判決，應於判決送達後十日內，向本院提出上訴狀。
                              書  記  官  張汝琪
中    華    民    國  九十五  年   十二   月   二十   日
附錄本案論罪科刑法條全文：
毒品危害防制條例第十條
施用第一級毒品者，處六月以上五年以下有期徒刑。
施用第二級毒品者，處三年以下有期徒刑。
刑法第二百十六條
行使第二百十條至第二百十五條之文書者，依偽造、變造文書或
登載不實事項或使登載不實事項之規定處斷。
刑法第二百十條
偽造、變造私文書，足以生損害於公眾或他人者，處五年以下有
期徒刑。


司法院資訊處製作；財團法人民間司法改革基金會備份。
